臺灣基隆地方法院基隆簡易庭民事判決
111年度基簡字第585號
原      告  李亦鴻  
被      告  余非非  
上列當事人間債務人異議之訴等事件，本院於民國111年8月1日
言詞辯論終結，就債務人異議之訴部分，判決如下：
    主  文
原告之訴駁回。
訴訟費用由原告負擔。
    事實及理由
一、原告起訴主張：
　㈠被告以本院民國99年7月2日99年度司執儉字第9502號債權憑
    證為執行名義（該債權憑證記載執行名義為系爭支付命令及
    支付命令確定證明書），聲請本院民事執處對原告為強制執
    行，本院民事執行處以111年度司執字第14949號清償債務強
    制執行事件（下稱系爭強制執行事件）受理後，於111年6月
    8日核發執行命令，原告於接獲執行命令後，經閱卷發現，
    被告聲請本院核發系爭支付命令所提出之「保管條」（下稱
    系爭保管條），原告並未見過，且兩造並不認識，原告生活
    及工作場域均在新北市瑞芳區，從未替被告保管過新臺幣（
    下同）198,900元，更不會至桃園市向被告借款，且系爭保
    管條所載之連帶保證人為原告之前妻即訴外人鄭伊淳，所載
    日期為97年8月22日，然原告與鄭伊淳已於97年4月18日離婚
    ，離異後雙方幾無來往，原告更不會在離婚後之97年8月22
    日為鄭伊淳借款或清償債務，遑論當時鄭伊淳已負債累累，
    亦不會為原告擔任連帶保證人，故兩造間並無任何債權債務
    關係。此外，系爭保管條還款日期為空白，倘被告認原告應
    負還款之責，依民法第478條前段規定，亦應先通知原告限
    期還款，然原告未曾接獲被告之催告通知，被告卻逕向本院
    核發系爭支付命令，有與前揭民法第478條之規定有違。兩
    造間並無債權債務關係存在，系爭支付命令所載債權及利息
    債權均不存在。
　㈡原告於92年3月7日更名為李亦鴻（原名李祥彬），惟執行命
    令上卻將原告之姓名記載為「李奕鴻即李祥彬」，系爭支付
    命令即係在98年核發，應不會將原告姓名如此記載，是被告
    之聲請顯有可議。又原告未曾收受系爭支付命令，亦未經通
    知有相關文書寄存於派出所，否則原告不可能未前往領取，
    遑論未就系爭支付命令提出異議，且依系爭支付命令案件內
    法院送達證書所示，郵差確實未會晤原告本人或原告同住之
    母親，另法院之送達證書上雖有記載系爭支付命令寄存於瑞
    芳派出所等語，惟本件並無相關證據可證明該寄存送達曾製
    作送達文書、記明寄存文書之處所、並黏貼於原告之住居所
    ，而郵差未確實黏貼寄存送達通知或通知遺失等情形所在多
    有，況98年間之郵務品質、實際寄送情況等均不得而知，尚
    不得遽以認定系爭支付命令有合法送達，是系爭支付命令於
    98年7月15日核發後，已逾3個月未合法送達原告，依民事訴
    訟法第515條第1項規定，系爭支付命令已失期效力，自非法
    合法之執行名義。
　㈢另被告雖稱系爭支付命令係依據原告與鄭伊淳所共同簽發之
    本票（發票日期97年8月22日，到期日97年10月21日，票號0
    70097，下稱系爭本票），惟系爭本票除簽名部分為原告所
    親自簽名外，其餘之金額等欄位均非原告或原告授權他人所
    填寫。原告數年前雖有向地下錢莊借款3萬元，並依地下錢
    莊之指示簽立空白本票作為擔保，然該筆借款原告亦已清償
    完畢，故系爭本票之票面金額應是地下錢莊人員後續填寫，
    參酌最高法院92年度台上字第557號、86年度台上字第2804
    號判決意旨，原告既已否認兩造間有借貸關係，則自應由被
    告就兩造間有消費借貸契約之成立及金錢交付之事實負舉證
    之責。
　㈣綜上，原告否認有198,900元借款之存在，兩造間不成立借貸
    關係，則被告訴請強制執行原告名下財產，洵屬無據，系爭
    強制執行事件應予撤銷。
　㈤聲明：⒈確認被告對於原告依系爭支付命令所載之198,900元
    債權及利息債權，均不存在（關於確認之訴即本項聲明部分
    ，本院另以裁定駁回）。⒉被告不得執系爭支付命令為執行
    名義，對原告之財產為強制執行。⒊系爭強制執行事件對於
    原告之強制執行應予撤銷。⒋訴訟費用由被告負擔。
二、被告抗辯略以：
　  原告稱系爭執行命令上將原告之姓名記載為「李奕鴻即李祥
    彬」惟此僅係民事執行處之誤載，由民事執行處更正即可。
    系爭支付命令係104年7月1日修法前確定之支付命令，具有
    與確定判決同一之效力，依強制執行法第14條第1、2項之規
    定，具有與確定判決同一效力之執行名義，債務人僅得以執
    行名義成立後之消滅或妨礙事由起訴，不得對於執行名義成
    立前之事由再行爭執。原告主張之事由均為執行名義成立前
    之事由。且被告聲請核發系爭支付命令所執證物，乃原告所
    簽發之系爭本票，乃係依據本票之票款請求權，系爭保管條
    與系爭支付命令無涉，而系爭本票是第三人交付予被告。再
    者，系爭支付命令係對原告當時之戶籍地址為送達，且原告
    亦自承確實居住過上揭地址，是系爭支付命令業已合法送達
    等語。並聲明：㈠原告之訴駁回。㈡訴訟費用由原告負擔。
三、本院之判斷：
  ㈠原告主張：被告以本院99年7月2日99年度司執儉字第9502號
    債權憑證為執行名義（該債權憑證記載執行名義為系爭支付
    命令及支付命令確定證明書），聲請本院民事執處對原告為
    強制執行，本院民事執行處以系爭強制執行事件受理等情，
    業據原告提出系爭強制執行事件111年6月8日執行命令為證
    ，且經本院調取該案卷宗核閱無誤，堪予採認。
  ㈡原告提起本件債務人異議之訴部分：
　⒈按執行名義成立後，如有消滅或妨礙債權人請求之事由發生
    ，債務人得於強制執行程序終結前，向執行法院對債權人提
    起異議之訴。如以裁判為執行名義時，其為異議原因之事實
    發生在前訴訟言詞辯論終結後者，亦得主張之。強制執行法
    第14條第1項定有明文。次按強制執行應依執行名義為之，
    故執行法院對於執行名義是否有效成立，應加以審查。未確
    定之支付命令，不備執行名義之要件，其執行名義尚未成立
    ，倘執行法院據以強制執行，債務人自得依強制執行法第12
    條規定聲明異議。最高法院88年度台抗字第324號民事裁定
    可參。再按「執行名義成立後，有消滅或妨礙債權人請求之
    事由發生，或執行名義無確定判決同一之效力者，於執行名
    義成立前，如有債權不成立或消滅或妨礙債權人請求之事由
    發生，債務人始得於強制執行程序終結前提起異議之訴，此
    觀強制執行法第14條第1項、第2項之規定自明，若執行名義
    並未成立，債權人竟聲請對債務人強制執行，而侵害債務人
    之權利，僅係債務人得否依同法第12條第1項規定聲明異議
    而已，尚非得提起債務人異議之訴」，同院87年度台上字第
    1438號判決意旨參照。是執行名義不成立，係強制執行法第
    12條聲明異議之事由，而非得提起異議之訴。
  ⒉經查，本件系爭強制執行事件之執行名義債權憑證，記載執
    行名義為系爭支付命令及支付命令確定證明書。系爭支付命
    令係於98年7月15日核發，並已核發支付命令確定證明書，
    有系爭支付命令正本及支付命令確定證明書附於本院99年度
    司執字第9502號清償債務強制執行卷宗可稽，並經本院調取
    該強制執行事件卷宗及系爭支付命令事件卷宗核閱無誤。原
    告以系爭支付命令並未合法送達云云，參以首開說明，此為
    執行名義是否成立之問題，應依強制執行法第12條規定聲明
    異議，而非得提起債務人異議之訴之事由。原告據此事由提
    起債務人異議之訴，已非適法。
　⒊次按強制執行法第14條所謂執行名義成立後發生消滅或妨礙
    債權人請求之事由，指該事由於執行名義成立後始新發生者
    而言，不包括於執行名義成立前已發生而繼續存在於執行名
    義成立後之情形在內，最高法院66年台上字第2488號民事判
    例意旨參照。經查：
　⑴系爭支付命令係於98年7月15日核發，並已核發支付命令確定
    證明書，業如前述。原告雖主張系爭支付命令並未送達原告
    云云，惟查：系爭支付命令對於原告之送達，係向原告當時
    戶籍地址新北市瑞芳區逢甲路地址（地址詳卷，下稱系爭逢
    甲路地址）為送達，依該送達證書（下稱系爭送達證書）之
    記載，未獲會晤本人亦無受領文書之同居人或受僱人，已將
    該送達文書寄存於（臺北縣政府警察局）瑞芳派出所，並作
    送達通知書兩份，一份黏貼受送達住居所…門首，另一份置
    於該送達處所信箱或其他適當位置，以為送達。此有戶籍謄
    本及送達證書附於系爭支付命令事件卷宗可稽，經本院核閱
    無誤。而系爭逢甲路地址，與原告於本件民事起訴狀所載地
    址相同，原告於本院亦陳稱：98年7月間有住在當時之戶籍
    地址等情（本院言詞辯論筆錄第2頁）。綜上事證，堪認系
    爭支付命令之送達，係符合民事訴訟法第138條第1項之規定
    ，依同條第2項規定，於98年8月1日發生送達效力（系爭送
    達證書上，註記有「本人7/22」字樣，若係原告本人於98年
    7月22日領取，則於98年7月22日發生送達效力）。原告雖以
    ：系爭支付命令之寄存送達，並無證據證明有製作及黏貼通
    知書云云，惟依系爭送達證書之記載，該次寄存送達係符合
    法定方式為之，而原告並未舉證證明該寄存送達未依法定方
    式，原告此部分主張難以採認。至於原告主張98年7月雖住
    在戶籍地址，但會外出工作云云，惟原告既實際居住系爭逢
    甲路地址，自不因平日外出工作，而認系爭逢甲路地址非原
    告之住所。原告據此主張系爭支付命令未合法送達，亦無可
    取。
　⑵而原告並未對於系爭支付命令提出異議，此為原告所無爭執
    ，則系爭支付命令已於98年8月間確定，依104年7月1日修正
    前民事訴訟法第521條第1項規定，系爭支付命令與確定判決
    有同一之效力。則依強制執行法第14條第1項規定及參以前
    揭說明，需以執行名義成立後有消滅或妨礙債權人請求之事
    由，始得提起債務人異議之訴。而原告主張之上開關於兩造
    間並未發生債權債務關係之事由（系爭本票係未經授權而填
    載、96年間向地下錢莊借款3萬元，繳利息超過3萬元，後來
    96年去報案，有抓到嫌犯以重利罪判刑等），均非屬執行名
    義「成立後」新發生之消滅或妨礙債權人請求之事由，是以
    ，原告提起本件債務人異議之訴，核與強制執行法第14條第
    1項規定之要件不符，是原告以此等事由（即原告本件所主
    張除系爭支付命令未合法送達以外之其他事由）提起本件債
    務人異議之訴，為無理由。
　㈢至於原告請求確認系爭支付命令所載債權不存在（即原告訴
    之聲明第⒈項之部分）部分，系爭支付命令係與確定判決有
    同一之效力，業如前述。則原告本件訴訟關於請求確認系爭
    支付命令所載債權不存在之部分，其確認之訴，與系爭支付
    命令之當事人同一，所待確認者既為系爭支付命令所載之債
    權，與系爭支付命令之訴訟標的相同，且聲明可以代用，屬
    同一事件，當事人自不得就同一事件更行起訴。依民事訴訟
    法第249條第1項第7款「原告起訴其訴訟標的為確定判決之
    效力所及者，法院應以裁定駁回之」之規定，即應以裁定駁
    回其訴，且屬無從補正之事項，是原告本件確認之訴為不合
    法，由本院另以裁定駁回，附此指明。
四、綜上所述，原告本件債務人異議之訴部分，為無理由，應予
    駁回。
五、本件事證已經明確，兩造其餘攻擊防禦方法及證據，核與判
    決之結果不生影響，爰不一一論述，併此敘明。
六、結論：本件原告提起債務人異議之訴為無理由，依民事訴訟
    法第78條，判決如主文。
中　　華　　民　　國　　111 　年　　8 　　月　　29　　日
                  基隆簡易庭法  官  高偉文
以上正本係照原本作成。
對於本件判決如有不服，應於收受送達後20日內向本院提出上訴
書狀，上訴於本院合議庭，並按他造當事人之人數附具繕本。如
委任律師提起上訴者，應一併繳納上訴審裁判費。
中　　華　　民　　國　　111 　年　　8 　　月　　29　　日
                            書記官  王靜敏